臺灣高等法院臺中分院刑事判決　　　　　　　　　　九十一年度上訴字第四六五號
　　上　訴　人　臺灣苗栗地方法院檢察署檢察官
　　被　　　告　庚○○
　　指定辯護人　本院公設辯護人乙○○
右上訴人因強盜案件，不服臺灣苖栗地方法院九十年度訴字第三七七號中華民國九十
一年二月十九日第一審判決（起訴案號：臺灣苖栗地方法院檢察署九十年度偵字第五
四七六號、併辦案號：九十一年度偵字第一○九二號），提起上訴，本院判決如左：
    主 　 文
原判決撤銷。
庚○○連續意圖為自己不法之所有，帶兇器，以強暴、脅迫至使不能抗拒，而取他
人之物，累犯，處有期徒刑捌年陸月。
扣案之白色全罩式安全帽壹頂、裝肥皂水之瓶子壹個、菜刀及水果刀各壹把、白色棉
質手套壹雙均沒收。
    事　  實
一、庚○○前於民國 (下同 )八十六年間，因違反麻醉藥品管理條例案件，經台灣苖
    栗地方法院判處有期徒刑五月，於同年十二月九日易科罰金執行完畢，詎仍不知
    警惕，復基於意圖為自己不法所有之概括犯意，自九十年十一月三十日上午十時
    許起，至同年十二月八日下午四時許止，戴白色全罩式安全帽、白色棉質手套，
    騎乘其妹妹所有ＩＩＩ─０一一號重型機車，且為避免他人發覺，先以剪刀剪取
    黑色膠帶黏貼在機車號牌上，變更為其他車號，連續在附表所示之時、地，以附
    表所示方法，強暴、脅迫壬○○等人，致渠等心生畏懼，不能抗拒，交付或任由
    庚○○拿取財物（犯罪時間、地點、方法、被害人、所得財物如附表所示），除
    附表編號六及十一未遂外，其餘均得手，庚○○於附表編號十強盜得逞後將所有
    供犯罪使用之水果刀一把遺置現場，嗣於九十年十二月八日下午八時許，庚○○
    騎乘車號ＩＩＩ─０一一號重型機車，在苗栗縣頭份鎮○○路、信義路口為警發
    現可疑攔檢查獲，並當場扣得其所有供犯罪用之白色全罩式安全帽一頂、菜刀一
    把、內裝肥皂水之瓶子一個、白色棉質手套一雙等物。
二、案經苗栗縣警察局頭份分局報請臺灣苗栗地方法院檢察署檢察官偵查起訴。
    理 　 由
一、右開犯罪事實迭據被告庚○○於警訊、偵查、原審及本院審理中坦承不諱，核與
    被害人壬○○、戊○○、丑○○、卯○○、癸○○、子○○、己○○、寅○○、
    辛○○、洪惠薰、丁○○、丙○○等人於警訊及原審審理中 (卯○○、子○○、
    己○○、辛○○ )指述情節相符，並有被告所有之白色全罩式安全帽一頂、菜刀
    水果刀各一把、內裝肥皂水之瓶子一個、白色棉質手套一雙等物扣案及照片多張
    在卷可資佐證，雖被告辯稱僅持有一把刀犯案，惟查被告於附表編號十強盜被害
    人丙○○得逞後將作案用之水果刀一把遺置現場，迭據被告於警訊、偵查中供承
    ，並有被害人丙○○警訊之證述在卷可查，另被告於九十年十二月八日被查獲時
    在所騎之機車上扣得菜刀一把，被告坦承持該菜刀犯案，有筆錄在卷可參，所辯
    自不足採，又本件被害人均屬女子，獨自面對持刀或佯稱持強酸之被告之強暴、
    脅迫，心生畏懼致不能抗拒，自符常情，事證已臻明確，被告犯行應堪認定。
二、按被告行為後懲治盜匪條例業於九十一年一月三十日經總統公告廢止，刑法第三
    百二十八條、三百三十條之強盜罪亦經修正，於九十一年一月三十日經公告施行
    ，考其立法目的，在以修正後之刑法取代懲治盜匪條例，避免條正前之刑法發生
    中間法之效力，懲治盜匪條例雖已廢止，然因廢止前後，被告行為在行為時至裁
    判時均有刑罰規定，該條例之廢止，自屬刑法第二條第一項之行為後法律變更，
    而非刑事訴訟法第三百零二條第四款、第三百八十一條、第三百九十三條第四款
    所稱之刑法廢止，被告行為時修正前之刑法相關條文既不因懲治盜匪條例之廢止
    而回復，即無所謂比較適用問題，應以新修正公布之刑法與被告行為時有效之懲
    治盜匪條例比較，新修正公布之刑法刑度較輕，有利被告，依刑法第二條第一項
    前段應適用有利於被告之新修正公布之刑法處斷，又扣案之菜刀、水果刀，客觀
    上對人之生命身體具有危險性，均可供兇器使用，再被告雖多次強盜，然堅稱係
    因積欠錢莊債款無力清償而起意強盜，本院並查無其他積極證據足認被告有以強
    盜為生之常業犯意，此部分所辯尚堪採信，核被告於附表編號一、十、十二所為
    ，係犯修正後刑法第三百三十條第一項之加重強盜罪，其餘附表編號二、三、四
    、五、七、八、九所為，係犯修正後刑法第三百二十八條第一項之強盜罪、附表
    編號六、十一所為係犯同條第四項、第一項之強盜未遂罪，被告先後多次強盜，
    所為時間緊接，犯構成要件相同之罪，顯係基於概括犯意反覆為之，為連續犯，
    依刑法第五十六條之規定，從其中情節較重之附表編號十乙次論以一罪，並加重
    其刑，附表編號四、五、十之犯行雖未據起訴，因與起訴部分有裁判上一罪之關
    係，為起訴效力所及，本院自得併予審理，再被告前因違反麻醉藥品管理條例案
    件，經台灣苖栗地方法院判處有期徒刑五月，於八十六年十二月九日易科罰金執
    行完畢，有台灣高等法院被告全國前案紀錄表在卷可稽，五年以內再犯本件有期
    徒刑以上之罪，為累犯，應依刑法第四十七條規定遞加其刑，原審予以論罪科刑
    雖非無見，惟查原審未及就附表編號四、五、十之犯行併予審理，另就扣案之剪
    刀及黑色膠帶併予宣告沒收，均尚有未洽，上訴人即檢察官以原審未及就附表編
    號四、五、十之犯行併予審判不當為由上訴有理由，應由本院將其撤銷改判，爰
    審酌被告年輕力壯，不思自食其力，僅因缺錢花用，即連續強盜，嚴重危害社會
    秩安，惡性非輕及其於強過程並未實際傷害被害人，犯罪所得並不多暨犯罪後
    坦承犯行，態度良好等一切情狀，量處如主文第二項所示之刑。扣案之白色全罩
    式安全帽一頂、菜刀及水果刀各一把、裝肥皂水之瓶子一個、白色棉質手套一雙
    等物，均係被告所有供犯罪使用之物，依法宣告沒收。至黑色膠帶一捲、剪刀一
把係被告黏貼改變機車號碼用，另灰色及咖啡色外套各一件，係被告日常穿著供
    禦寒使用，與被告強盜之犯行並無直接關係，機車一部，非被告所有，亦與被告
    強盜犯行無直接關係，爰均不予宣告沒收。
三、據上論斷，應依刑事訴訟法第三百六十九條第一項前段、第三百六十四條、第二
    百九十九條第一項前段、刑法第二條第一項前段、第五十六條、修正後刑法第三
    百三十條第一項、第四十七條、第三十八條第一項第二款，判決如主文。
本案經檢察官甲○○到庭執行職務。
中      華      民      國      九十一   年       五      月    二十八  日
                                    臺灣高等法院臺中分院刑事第九庭
                                          審判長法  官  陳  筱  珮
                                                法  官  吳  重  政
                                                法  官  康  應  龍
右正本證明與原本無異。
如不服本判決應於收受送達後十日內向本院提出上訴書狀，其未敘述上訴之理由者並
得於提起上訴後十日內向本院補提理由書（均須按他造當事人之人數附繕本）。
                                                書記官  黃  薰  慧
中      華      民      國      九十一   年       五      月    二十九  日
附表：
┌──┬──────┬─────────┬───┬────────────┐
│編號│時        間│  地         點   │被害人│ 犯罪方法及所得財物     │
├──┼──────┼─────────┼───┼────────────┤
│一  │九十年十一月│苗栗縣頭份鎮蘆竹里│壬○○│頭戴扣案之全罩式安全帽，│
│    │三十日上午十│五鄰永貞路甜蜜蜜檳│      │持扣案之菜刀進入檳榔攤內│
│    │時許        │榔攤              │      │，脅迫被害人不要叫，將財│
│    │            │                  │      │物交出，致被害人心生畏懼│
│    │            │                  │      │，不能抗拒，任由被告打開│
│    │            │                  │      │抽屜，劫取現款新台幣一千│
│    │            │                  │      │九百元，得手後，即逃逸。│
├──┼──────┼─────────┼───┼────────────┤
│二  │九十年十二月│苗栗縣頭份鎮○○路│戊○○│戴扣案安全帽及扣案之白色│
│    │一日下午六時│二段四○一號　    │      │棉質手套，騎機車至上址，│
│    │十五分許    │葉菁行檳榔攤      │      │以手比要買新台幣五十元之│
│    │            │                  │      │檳榔，俟被害人轉身拿檳榔│
│    │            │                  │      │時，即持裝肥皂水之瓶子衝│
│    │            │                  │      │進檳榔攤內，並將門關上，│
│    │            │                  │      │向被害人佯稱手持強鹽酸，│
│    │            │                  │      │脅迫被害人將錢交出，否則│
│    │            │                  │      │即以強鹽酸潑被害人，致被│
│    │            │                  │      │害人心生畏懼，不能抗拒而│
│    │            │                  │      │交付現款新台幣六千三百五│
│    │            │                  │      │十元，得手後旋即逃逸。  │
├──┼──────┼─────────┼───┼────────────┤
│三  │九十年十二月│苗栗縣頭份鎮○○路│丑○○│頭戴扣案安全帽，持裝肥皂│
│    │三日下午十時│三十二號          │      │水之瓶子進入，向被害人佯│
│    │十五分許    │巧鄉麵包店        │      │稱係強酸，脅迫被害人交付│
│    │            │                  │      │財物，否則即以強酸潑灑，│
│    │            │                  │      │致被害人心生畏懼，不能抗│
│    │            │                  │      │拒，交付新台幣四千五百元│
│    │            │                  │      │，得手後即騎機車逃逸。  │
│    │            │                  │      │                        │
├──┼──────┼─────────┼───┼────────────┤
│四  │九十年十二月│苗栗縣竹南鎮竹興里│洪惠薰│戴扣案安全帽及手套，持內│
│    │四日中午十二│博愛街與台六十一線│      │裝肥皂水之玻璃瓶進入，假│
│    │時許        │之玫瑰瞳鈴檳榔攤  │      │裝購買檳榔，向被害人佯稱│
│    │            │                  │      │瓶內液體係強鹽酸，脅迫被│
│    │            │                  │      │害人交付現款新台幣二千元│
││            │                  │      │及檳榔一包，致被害人心生│
│    │            │                  │      │畏懼，不能抗拒，悉數交付│
│    │            │                  │      │，得手後將玻璃瓶丟到路旁│
│    │            │                  │      │騎機車逃逸。            │
├──┼──────┼─────────┼───┼────────────┤
│五  │九十年十二月│苗栗縣竹南鎮○○路│丁○○│戴扣案之安全帽，持內裝肥│
│    │四日下午七時│一一二號          │      │皂水之玻璃瓶進入，假裝購│
│    │五十分許    │麗莎蛋糕店        │      │買麵包，俟店內客人離開後│
│    │            │                  │      │，到櫃前向被害人佯稱瓶│
│    │            │                  │      │內裝鹽酸，脅迫被害人將錢│
│    │            │                  │      │交出，否則以鹽酸潑灑，致│
│    │            │                  │      │被害人心生畏懼不能抗拒，│
│    │            │                  │      │任由被告打開櫃抽屜，劫│
│    │    │                  │      │取現款新台幣七千元許（面│
│    │            │                  │      │額五百元及一千元之鈔票）│
│    │            │                  │      │，得手後將玻璃瓶放在店門│
│    │            │                  │      │口，騎機車逃逸。        │
├──┼──────┼─────────┼───┼────────────┤
│六  │九十年十二月│苗栗縣頭份鎮○○路│卯○○│頭戴扣案之安全帽，進入店│
│    │五日下午六時│一二一號          │      │內假裝購買麵包，至櫃結│
│    │許　　　    │學成麵包店        │      │帳時，即自大衣口袋內取出│
│    │            │                  │      │裝肥皂水之瓶子，向被害人│
│    │            │                  │      │佯稱係強酸脅迫被害人將櫃│
│    │            │                  │      │內的錢拿出交付，被害人│
│    │            │                  │      │表示櫃內沒有錢，要到裏│
│    │            │                  │      │面拿，即往店後房間走，被│
│    │            │              │      │告見狀即以該肥皂水潑灑被│
│    │            │                  │      │害人並逃逸，因而未遂。  │
├──┼──────┼─────────┼───┼────────────┤
│七  │九十年十二月│苗栗縣頭份鎮山下里│徐玎雲│頭戴扣案之安全帽，手戴扣│
│    │五日下午八時│十鄰後湖十九號之檳│      │案手套，持裝肥皂水之瓶子│
│    │許　　　    │榔攤　　　        │      │至檳榔攤前向被害人佯稱係│
│    │            │                  │      │硫酸，脅迫被害人交付財物│
│    │            │                  │      │，致被害人心生畏懼，不能│
│    │            │                  │      │抗拒，交付新台幣六百元，│
│    │            │                  │      │得手後即騎機車逃逸。    │
│    │            │                  │      │                        │
│    │            │                  │      │                        │
├──┼──────┼─────────┼───┼────────────┤
│八  │九十年十二月│苗栗縣頭份鎮成功里│子○○│戴扣案安全帽及手套，持內│
│    │五日下午十時│建國路一五四號    │      │裝肥皂水之瓶子進入，向被│
│    │許          │金玉祥麵包店      │      │害人佯稱係強酸，脅迫被害│
│    │            │                  │      │人交出財物，否則以強酸潑│
│    │            │                  │      │灑，致被害人心生畏懼不能│
│    │            │                  │      │抗拒，交付新台幣一仟五百│
│    │            │                  │      │元，得手後即騎機車逃逸。│
│    │            │                  │      │                        │
│    │            │                  │      │                        │
├──┼──────┼─────────┼───┼────────────┤
│九  │九十年十二月│苗栗縣頭份鎮民生里│己○○│頭戴扣案安全帽，假裝購買│
│    │六日中午十二│中華路五七七號    │      │香菸，進入檳榔攤，自被害│
│    │時三十分許  │水噹噹檳榔攤      │      │人手上取得香菸後，即自衣│
│    │            │                  │  │服內取出裝肥皂水之瓶子，│
│    │            │                  │      │向被害人佯稱是硫酸，脅迫│
│    │            │                  │      │被害人交出財物，致被害人│
│    │            │                  │      │心生畏懼，不能抗拒，交付│
│    │            │                  │      │新台幣七百元，得手後嫌太│
│    │            │                  │      │少，即以肥皂水潑被害人，│
│    │            │                  │      │再騎機車逃逸。          │
├──┼──────┼─────────┼───┼────────────┤
│十  │九十年十二月│苗栗縣竹南鎮○○街│丙○○│頭戴安全帽，持扣案水果刀│
│    │七日下午三時│　　　　　　　    │      │進入，脅迫被害人將錢交出│
│    │許　　　　  │欣怡檳榔攤        │      │，被害人假裝沒聽到，被告│
│    │            │                  │      │即持刀指向被害人腰部，言│
│    │            │                  │      │「我要錢、我要錢」，並將│
│    │            │                  │      │刀丟向被害人，未丟到，旋│
│    │            │                  │      │又動手推被害人施強暴，致│
│    │            │                  │      │被害人心生畏懼，不能抗拒│
│    │            │                  │      │，被告即劫取被害人放在櫃│
│    │            │                  │      │上之錢盒（內有現款新台│
│    │            │                  │      │幣三千多元），得手後逃逸│
│    │            │                  │      │，水果刀則遺置現場。    │
├──┼──────┼─────────┼───┼────────────┤
│十一│九十年十二月│苗栗縣頭份鎮○○路│寅○○│頭戴扣案安全帽，持內裝肥│
│    │八日上午七時│一一二之十二號    │      │皂水之瓶子，向被害人佯稱│
│    │十分許　　  │小玲檳榔攤        │      │是硫酸，脅迫被害人交付新│
│    │            │                  │      │台幣二千元，因被害人與被│
│    │            │                  │      │告拉扯，被告手持液體潑到│
│    │            │                  │      │桌上、地上，被害人發覺不│
│    │            │                  │      │是硫酸，被告騎機車逃逸，│
│    │            │                  │      │因而未遂。　            │
│    │            │                  │      │                        │
├──┼──────┼─────────┼───┼────────────┤
│十二│九十年十二月│苗栗縣頭份鎮○○路│辛○○│戴扣案安全帽，手持扣案菜│
│    │八日下午四時│一七七號          │      │刀進入，將菜刀放在收銀台│
│    │許　　　　  │東興超商          │      │，並動手抓住被害人的右手│
│    │            │                  │      │，說搶劫命被害人交付新台│
│    │            │                  │      │幣三千元，致被害人心生畏│
│    │            │                  │      │懼，不能抗拒而交其三千元│
│    │            │                  │      │，得手後即騎機車逃逸。  │
│    │            │                  │      │                        │
└──┴──────┴─────────┴───┴────────────┘
                                                                        Ｉ
